臺灣高等法院臺南分院刑事裁定
110年度毒抗字第95號
抗  告  人  
即  被  告  甲○○


上列抗告人即被告因聲請觀察勒戒案件，不服臺灣臺南地方法院
中華民國109年12月31日裁定（109年度毒聲字第389號，聲請案
號：臺灣臺南地方檢察署109年度聲觀字第367號、109年度毒偵
字第2859號），提起抗告，本院裁定如下：
    主  文
抗告駁回。
    理  由
一、抗告意旨略以：抗告人即被告甲○○前經警於民國109年5月間
    採尿送驗（109年度毒偵字第1240號），該次施用毒品罪行
    經判決有期徒刑4月（109年度執字第7107號），已於110年1
    月6日易科罰金執行完畢，抗告人並非釋放後3年再犯本案，
    請求撤銷原裁定等語。
二、按毒品危害防制條例第20條第3項、第23條第2項規定於109 
    年1月15日修正公布，並增訂第35條之1過渡規定，均於109 
    年7月15日施行。本件抗告人施用第二級毒品行為時間在109
    年10月14日，已在該條例修正施行後，應適用修正後新法之
    規定，合先說明。
三、修正施行後毒品危害防制條例第20條第1項、第3項明定「犯
    第10條之罪者，檢察官應聲請法院裁定，或少年法院（地方
    法院少年法庭）應先裁定，令被告或少年入勒戒處所觀察、
    勒戒，其期間不得逾2月」、「依前項規定為觀察、勒戒或
    強制戒治執行完畢釋放後，3年後再犯第10條之罪者，適用
    本條前二項之規定。」。參照修正立法理由載明「本條例認
    施用毒品者具『病患性犯人』之特質，並參諸世界各國之醫療
    經驗及醫學界之共識，咸認施用毒品成癮者，其心癮甚難戒
    除，如觀察、勒戒或強制戒治執行完畢釋放後，3年後始再
    有施用第一級、第二級毒品之行為者，足見其有戒除毒癮之
    可能，宜再採以觀察、勒戒方式戒除其身癮及以強制戒治方
    式戒除其心癮之措施，為能放寬觀察、勒戒或強制戒治制度
    之適用時機，以協助施用者戒除毒癮，爰修正第3項」。復
    經最高法院刑事大法庭109年11月18日109年度台上大字第38
    26號裁定宣示「毒品危害防制條例第20條第3項規定，所謂3
    年後再犯，只要本次再犯（不論修正施行前、後）距最近1
    次觀察、勒戒或強制戒治執行完畢釋放，已逾3年者，即該
    當之，不因其間有無犯第10條之罪經起訴、判刑或執行而受
    影響」（最高法院109年度台上字第3826號判決同此意旨）
    。準此，經觀察、勒戒或強制戒治執行完畢釋放後，「3年
    後再犯」者，為期自新及協助其斷除毒癮，仍適用「初犯」
    規定，先經檢察官聲請觀察、勒戒，不因其間是否因另犯該
    罪，經起訴、判刑或執行而受影響。
四、經查： 
　㈠抗告人基於施用第二級毒品之犯意，於109年10月14日11時許
    ，在臺南市○○區○○路00號居所，以將甲基安非他命置入玻璃
    球内燒烤吸食煙霧之方式，施用第二級毒品甲基安非他命1
    次。嗣經警持原審法院核發之搜索票於上址實施搜索，經徵
    得抗告人同意後，於同日14時15分許，在臺南市政府警察局
    第一分局偵查隊內，採集抗告人之尿液送驗，檢驗結果呈安
    非他命及甲基安非他命陽性反應，因而查獲上情，業經抗告
    人於警詢時供承在卷，並有採尿同意書、臺南市政府警察局
    第一分局偵辦毒品危害防制條例案送驗尿液及年籍對照表、
    濫用藥物尿液檢體監管紀錄表、臺南市政府衛生局檢驗結果
    報告、臺南市政府警察局第一分局刑事案件報告書各1份在
    卷可資佐證，是抗告人上揭施用第二級毒品甲基安非他命犯
    行，堪以認定。
　㈡抗告人前因施用毒品，經依原審法院99年度毒聲字第434號裁
    定送觀察勒戒處所施以觀察、勒戒後，認有繼續施用毒品傾
    向，再經原審法院100年度毒聲字第32號裁定令入戒治處所
    施以強制戒治，經評估無繼續強制戒治之必要，於100年10
    月24日停止戒治處分之執行予以釋放，為臺灣臺南地方檢察
    署檢察官於100年10月28日以100年度戒毒偵字第133號為不
    起訴處分，其後未再受觀察勒戒或強制戒治處分，有臺灣高
    等法院被告（即抗告人）前案紀錄表、矯正簡表暨上開不起
    訴處分書在卷可參，距抗告人本案109年10月14日施用第二
    級毒品犯行，已逾3年，縱抗告人於前次強制戒治處分執行
    完畢後5年內至102年間，因施用第二級毒品多次受罪刑之宣
    告確定與執行，且於109年5月7日再度因施用第二級毒品，
    經原審法院於109年7月14日以109年度簡字第2097號判決處
    有期徒刑4月，於109年8月11日確定，並於110年1月6日易科
    罰金執行完畢（參見卷附臺灣高等法院被告《即抗告人》前案
    紀錄表）。然本次109年7月15日修正施行之毒品危害防制條
    例，基於法安定性原則，增訂第35條之1第3款之規定，即「
    判決確定尚未執行或執行中之案件，適用修正前之規定。」
    ，復參照前揭最高法院刑事大法庭109年台上大字第3826號
    裁定意旨，抗告人本件109年10月14日施用第二級毒品犯行
    ，距其前次強制戒治處分執行完畢釋放既已逾3年，依修正
    施行後之新法，即應予觀察勒戒，不因抗告人於修正施行前
    因施用毒品所受109年度簡字第2097號有期徒刑4月之宣告及
    執行完畢而受影響，以貫徹修法寬典本意。抗告意旨以其非
    於前案所處有期徒刑4月執行完畢後3年內再犯，提起抗告，
    顯係誤解修正毒品危害防制條例第20條第3項之規定。從而
    ，檢察官斟酌個案情節後，認抗告人確有施用第二級毒品之
    事實，而為觀察、勒戒之聲請，原審審核上開卷證資料後，
    裁定將抗告人送勒戒處所觀察、勒戒，其認事用法並無不合
    。
五、又毒品危害防制條例中關於觀察、勒戒之規定，乃係導入一
    療程觀念，針對受處分人將來之危險所為預防、矯治措施之
    保安處分，目的係在戒除受處分人施用毒品身癮及心癮之措
    施，以達教化與治療之目的，其立法意旨在幫助施用毒品者
    戒毒，非屬懲戒行為人之性質，核與刑罰執行之目的不同，
    且此為法律之強制規定，除有毒品危害防制條例第21條第1
    項規定犯同條例第10條之罪者，於犯罪未發覺前，自動向行
    政院衛生福利部指定之醫療機構請求治療，醫療機構免將請
    求治療者送法院或檢察機關，以及同條例第24條第1項規定
    檢察官先依刑事訴訟法第253條之1第1項、第253條之2之規
    定，為附命完成戒癮治療之緩起訴處分時，不適用第20條第
    1項之程序外，凡違反同條例第10條之規定者，檢察官即應
    依同條例第20條第1項規定，向法院聲請裁定令入勒戒處所
    觀察、勒戒，法院亦僅得裁定令入勒戒處所執行觀察、勒戒
    ，以查行為人是否有繼續施用毒品傾向，並據以斷定幫助受
    處分人徹底戒毒之方法。據此，本件抗告人既有檢察官聲請
    意旨所載於前揭強制戒治處分執行完畢釋放3年後施用第二
    級毒品甲基安非他命之行為，法院即應依同條例第20條第3
    項規定，裁定令入勒戒處所執行觀察、勒戒，並無自由裁量
    以其他處分替代之餘地，亦無從因抗告人個人因素或要求而
    免予執行，或改科以刑罰之制裁。
六、綜上所述，原審認抗告人施用第二級毒品犯行明確，依毒品
    危害防制條例第20條第3項、第1項規定，准許檢察官之聲請
    ，裁定將抗告人送勒戒處所觀察、勒戒，核其認事用法俱無
    不合。抗告人猶執前詞提起抗告，為無理由，應予駁回。
據上論斷，應依刑事訴訟法第412條，裁定如主文。 　　　　
中　　華　　民　　國　　110 　年　　2 　　月　　26　　日
                  刑事第六庭    審判長法　官  張瑛宗
                                      法　官  林坤志
                                      法　官  林逸梅
以上正本證明與原本無異。
不得再抗告。
　　　　　　　　　　　　　　　　　　　書記官  施淑華
中　　華　　民　　國　　110 　年　　2 　　月　 26　 日